【裁判字號】    95,交上訴,1781
【裁判日期】    951017
【裁判案由】    過失重傷害
【裁判全文】
臺灣高等法院臺中分院刑事判決      95年度交上訴字第1781號
上  訴  人
即  被  告  乙○○
輔佐人即
被告之夫    丁○○
上列上訴人因過失重傷害案件，不服臺灣臺中地方法院95年度交
易字第189號中華民國95年5月30日第一審判決（起訴案號：臺灣
臺中地方法院檢察署94年度偵字第14903號），提起上訴，本院
判決如下：
    主  文
上訴駁回。
乙○○緩刑貳年。
    事實及理由
一、本案經本院審理結果，認除補充後述部分外，其餘第一審判
    決認事用法及量刑均無不當，應予維持，並引用第一審判決
    書記載之事實、證據及理由（如附件）。
二、被告矢口否認具有過失，辯稱：是告訴人騎機車自後追撞被
    告云云，其辯解與在原審時相同，但查無其他新證據足以證
    明，而本院認本件肇事被告具有過失之理由，除據附件之原
    審判決詳述外，有關肇事經過亦經證人即告訴人丙○○於本
    院審理時結證明確，堪認本件確係被告騎機車貿然左轉時，
    告訴人丙○○閃避不及而肇事，被告所辯不足採信，事證明
    確，被告過失犯行堪以認定。
三、按道路交通管理處罰條例第八十六條第一項所稱汽車駕駛人
    「無照駕車」，除同條例第二十一條第一項第一款所定「未
    領有駕駛執照駕車」外，應包括持較低等級車類之駕駛執照
    而駕駛較高等級車類之情形在內（最高法院87年台上第3295
    號判決意旨參照）。本件被告確未持有重型機車駕駛執照，
    此據被告陳明，其雖辯稱持有小型汽車駕駛執照，依規定得
    駕駛輕型機車云云，但依上述說明，道路交通管理處罰條例
    第八十六條第一項所稱汽車駕駛人「無照駕車」，亦包括持
    較低等級車類之駕駛執照而駕駛較高等級車類之情形在內，
    被告所為，仍屬道路交通管理處罰條例第八十六條第一項所
    稱汽車駕駛人「無照駕車」，被告此部分所辯，不可採納。
四、比較新舊法部分：
（一）查本件被告所犯刑法第二百八十四條第一項後段之規定，
      法定刑中得科罰金刑，而被告行為後，九十四年二月二日
      修正公布之刑法業於九十五年七月一日施行，其中刑法第
      三十三條第五款關於主刑罰金已修正為：「罰金：新台幣
      一千元以上，以百元計算。」與修正前之規定：「罰金：
      （銀元）一元以上。」之規定相較，修正後關於罰金刑之
      法定範圍顯已提高，應以行為時之規定有利於被告，應依
      修正後刑法第二條第一項前段之規定，適用行為時之法律
      ，即本件應依新修正刑法第二條第一項前段，適用行為時
      之修正前刑法第三十三條第五款有關於罰金之規定。
（二）被告行為後，刑法第四十一條第一項前段已修正為：「犯
      最重本刑為五年以下有期徒刑以下之刑之罪，而受六個月
      以下有期徒刑或拘役之宣告者，得以新臺幣一千元、二千
      元或三千元折算一日，易科罰金。」與修正前之規定：「
      犯最重本刑為五年以下有期徒刑以下之刑之罪，而受六個
      月以下有期徒刑或拘役之宣告，因身體、教育、職業、家
      庭之關係或其他正當事由，執行顯有困難者，得以（銀元
      ）一元以上三元以下折算一日，易科罰金。」又被告行為
      時之易科罰金折算標準，修正前罰金罰鍰提高標準條例第
      二條（現已刪除）規定，就其原定數額提高為一百倍折算
      一日，則本件被告行為時之易科罰金折算標準，應以銀元
      三百元折算一日，經折算為新臺幣後，應以新臺幣九百元
      折算為一日。經比較修正前後之易科罰金折算標準，以修
      正前之規定，較有利於被告，則應依刑法第二條第一項前
      段，適用修正前刑法第四十一條第一項前段、及刪除前罰
      金罰鍰提高標準條例第二條規定，定其折算標準。
（三）被告行為時雖在新刑法施行前，但新法施行後，緩刑之宣
      告，應適用新法第七十四條之規定（最高法院九十五年第
      八次刑事庭決議參照）
五、以往實務見解，認原判決未及比較適用新舊法時，上訴後，
    雖比較結果以舊法有利於行為人，而原判決別無其他撤銷事
    由，仍應由本院以此為由撤銷改判。惟修正後之規定係以適
    用行為時法為原則，因此原判決雖未及比較適用，然上訴本
    院後，經比較新舊法，行為後之法律並非較有利於行為人，
    仍應適用行為時法，則原判決適用行為時法即無不當，自不
    構成撤銷之事由。經核原審認事用法均無不合，其量刑亦屬
    妥適，被告之上訴，為無理由，應予駁回。
六、被告前未曾受有期徒刑以上刑之宣告之事實，有刑案資料查
    註紀錄表及臺灣高等法院被告前案紀錄表各一紙附卷可憑，
    被告因駕車過失誤罹法典，事後已與被害人達成民事上和解
    ，有台灣台中地方法院調解筆錄可證，經此刑之宣告後當知
    警惕而無再犯之虞，本院認所宣告之刑，以暫不執行為適當
    ，爰併諭知緩刑二年，以啟自新。
據上論斷，應依刑事訴訟法第三百六十八條、第三百七十三條，
修正前刑法第三十三條第五款、第七十四條第一款，判決如主文
。
本案經檢察官甲○○到庭執行職務。
中    華    民    國    95    年    10    月    17    日
               刑事第九庭  審判長法  官  陳  筱  珮
                                 法  官  趙  春  碧
                                 法  官  余  仕  明
上列正本證明與原本無異。
不得上訴。
                                 書記官  林  玉  惠
中    華    民    國    95    年    10    月    19    日
                                                      Ｆ


司法院資訊處製作；財團法人民間司法改革基金會備份。
